臺灣高等法院臺南分院刑事判決
109年度交上易字第627號
上  訴  人  
即  被  告  蕭建華


上列上訴人因公共危險等案件，不服臺灣雲林地方法院108年度
交易字第331號中華民國109年9月16日第一審判決（起訴案號：
臺灣雲林地方檢察署108年度調偵字第224號；移送併辦案號：10
8年度偵字第5109號），提起上訴，本院判決如下：
    主  文
上訴駁回。
    事  實
一、蕭建華於民國108年1月29日上午9時至10時許，在其位在雲
    林縣○○鎮○○路000號之住處，飲用米酒若干並食用含有酒精
    成分之燒酒雞後，明知服用酒類後不得駕駛動力交通工具，
    仍基於酒後駕駛動力交通工具之犯意，於同日下午2時10分
    前之某時許，自上開住處騎乘電動自行車（起訴書、併辦意
    旨書各誤載為電動機車、電動機械車，應予更正）出發而行
    駛於道路。嗣於同日下午2時10分許，蕭建華騎乘電動自行
    車沿雲林縣○○鎮○○○路○○○○○○○○○○○路000號前時，本應注意
    車前狀況，隨時採取必要之安全措施，而依當時天候晴、日
    間自然光線、柏油路面乾燥、無缺陷、無障礙物、視距良好
    等情形，並無不能注意之情事，然因飲酒導致對周遭事物之
    辨識及反應能力較平常狀況薄弱，以致疏未注意，自後撞及
    同向行走在光復西路車道上之行人游禮瑞左側身體，游禮瑞
    因而倒地，受有左側肩部、腰部、左側大腿部、左側手肘部
    挫傷、下背痛、未明示側性肩部關節痛、未明示側性下肢坐
    骨神經病灶、下背和骨盆挫傷、腰椎第五薦椎第一節滑脫併
    神經壓迫等傷害。而蕭建華亦因本件車禍受傷，經送往彰化
    基督教醫療財團法人雲林基督教醫院（下稱雲林基督教醫院
    ）救治，由警方委託醫護人員於同日下午2時45分許對蕭建
    華抽血進行血液酒精濃度測試，測得其血液中酒精濃度為28
    8mg/dl，即血液中酒精濃度達0.288％。
二、案經游禮瑞訴由雲林縣警察局西螺分局報告臺灣雲林地方檢
    察署檢察官偵查起訴。
    理  由
一、證據能力方面：
    本案檢察官所舉用以證明被告蕭建華犯罪，並為本判決引用
    之各項證據，其中供述證據部分，均未據被爭執證據能力，
    且迄至本案辯論終結，亦未就證據能力聲明異議，本院審酌
    各該供述證據作成當時，既非受違法詢問，亦無何影響被告
    或證人陳述任意性之不適當情況，所供、所證內容復與本案
    事實有相當之關聯性，亦無其他可信度明顯過低之情形，依
    刑事訴訟法第156條第1項、第159條之5之規定，前揭被告及
    證人於警詢、偵查中所為之供、證內容均有證據能力。至檢
    察官所舉用以證明上開被告犯罪並為本判決所引用之各項非
    供述證據，均非違背法定程序取得，依同法第158條之4之反
    面解釋，亦有證據能力。　　
二、得心證之理由：
　㈠訊據被告對於上開犯罪事實，除告訴人游禮瑞所受下背痛、
    未明示側性肩部關節痛、未明示側性下肢坐骨神經病灶、下
    背和骨盆挫傷、腰椎第五薦椎第一節滑脫併神經壓迫等傷害
    外，其餘均坦承不諱，而被告送醫後抽血進行血液酒精濃度
    測試，在其血液中測得其血液中酒精濃度為288mg/dl，亦有
    雲林基督教醫院快速藥物及毒物檢驗報告單、雲林縣警察局
    舉發違反道路交通管理事件通知單各一紙在卷可參（見警72
    4號卷第17、45頁）。又被告於上開時間，騎乘電動自行車
    沿雲林縣○○鎮○○○路○○○○○○○○○○○路000 號前，撞及同向在前
    行走之告訴人，致告訴人倒地受傷，亦據告訴人於警詢、偵
    查及原審審理中指述明確（見警724號卷第11至14、39、41
    頁；警591號卷第19、20頁；偵第1672號卷第11至13頁；原
    審卷第145至154頁），並有道路交通事故現場圖一紙、道路
    交通事故調查表㈠、㈡各一份、監視器畫面擷圖二張、現場照
    片十一張、原審勘驗筆錄及監視器畫面擷圖二張、雲林縣警
    察局西螺分局109年1月17日函暨所附員警職務報告一份（見
    警724 號卷第15、25至41頁；原審卷第37、46、51、53、94
    、97至101頁）在卷可資佐證。
　㈡按電動自行車為道路交通安全規則第6條第1款所規定之慢車
    ，亦屬刑法第185條之3所明定之動力交通工具。而慢車駕駛
    人飲用酒類或其他類似物後其吐氣所含酒精濃度達每公升零
    點一五毫克或血液中酒精濃度達百分之零點零三以上，不得
    駕駛；慢車行駛時，駕駛人應注意車前狀況及與他車行駛間
    隔，並隨時採取必要之安全措施，道路交通安全規則第120
    條第1項第3款、第124條第5項定有明文，被告騎乘電動自行
    車上路，自應注意上開規定。又本件車禍事故發生當時天候
    晴、日間自然光線、柏油路面乾燥、無缺陷、無障礙物、視
    距良好，有前開道路交通事故調查表㈠及現場照片足參，依
    當時情形，應無不能注意之情事，詎被告疏未注意，於血液
    中酒精濃度超過標準值之情況下，駕駛電動自行車上路行駛
    ，復未注意車前狀況，並隨時採取必要之安全措施，致撞及
    沿該路段同向行走在前之告訴人，致使告訴人受傷，被告就
    本件車禍之發生應有過失至明。
　㈢至告訴人於原審審理中證稱：其係走在白線外側（亦即路面
    邊線右側之路旁）云云。惟觀諸警方於案發後所繪製之道路
    交通事故現場圖，被告駕駛之電動自行車倒地後在車道上遺
    留之刮地痕，經警方以該刮地痕上四個點測量與路面邊線之
    距離，各為2.1公尺、1.8公尺、1.2公尺、1.6公尺遠（車道
    寬3.5公尺），顯與路面邊線有相當之距離，而監視器畫面
    擷圖及原審勘驗結果亦顯示被告於案發前騎乘電動自行車係
    直行在上開路段車道靠近中間位置，告訴人則行走在路面邊
    線內之車道上（見警卷第15頁；原審卷第51、53頁），與上
    開案發後電動自行車在車道內遺留刮地痕合致，足證本案碰
    撞肇事地點為「車道上」。況若告訴人係走在路面邊線外，
    則以被告騎乘電動自行車行駛在車道中間位置而言，當無撞
    及告訴人之可能。是告訴人於案發時係行走在車道內，其未
    靠邊行走，應堪認定。又本件車禍經送交通部公路總局嘉義
    區監理所行車事故鑑定會研議分析狀況認為，若告訴人係行
    走於車道內，則被告未注意車前狀況，由後擦撞行人，為肇
    事主因；告訴人行走於車道內，未靠邊行走，妨礙車輛通行
    ，為肇事次因，有交通部公路總局嘉義區監理所109年5月4
    日函一份在卷可參（見原審卷第109至110 頁），亦同此認
    定。則本件交通事故既係因被告之過失所致，而告訴人因本
    件交通事故發生受傷之結果，則被告之過失行為與告訴人受
    傷間顯然具有相當因果關係。至於告訴人亦疏未注意行人在
    未劃設人行道之道路，應靠邊行走，反行走於車道內，就本
    件車禍之發生，亦有過失，然告訴人之過失僅為被告量刑時
    之參考及民事責任上過失比例問題，不因此解免被告之罪責
    ，附此敘明。
　㈣告訴人因本件車禍受有左側肩部、腰部、左側大腿部、左側
    手肘部挫傷、下背痛、未明示側性肩部關節痛、未明示側性
    下肢坐骨神經病灶、下背和骨盆挫傷、腰椎第五薦椎第一節
    滑脫併神經壓迫等傷害，有雲林基督教醫院診斷書二紙、長
    榮診所診斷證明書二紙、佛教慈濟醫療財團法人大林慈濟醫
    院（下稱大林慈濟醫院）醫療診斷證明書一紙、延平慈愛中
    醫診所診斷證明書一紙在卷可參（見警591號卷第21、23、2
    5頁；偵第1672號卷第19、23頁；原審卷第172-1頁），是被
    告之過失行為與告訴人所受傷害間具有相當因果關係。雖被
    告否認其中關於下背痛、未明示側性肩部關節痛、未明示側
    性下肢坐骨神經病灶、下背和骨盆挫傷、腰椎第五薦椎第一
    節滑脫併神經壓迫等傷害係本件車禍造成，然：
　　⒈告訴人於原審審理中證稱：我被撞到左側腰、腿，肩膀是
      摔下去的傷，左手肘有流血，當時我腰部撞下去麻麻的，
      是腿部、別的地方在痛。之後我在附近長榮診所就醫，過
      了2、3天，麻的感覺漸漸過去，會痛，過年後我馬上去雲
      林基督教醫院看醫生。中間一直在診所看，自己拿藥回來
      吃，我在延平慈愛中醫診所復健半年左右，有改善一段時
      間，好像也沒有更大的進展，因為一直沒辦法改善，消炎
      止痛的也吃不好，有人建議我可能是神經有問題，想再進
      一步檢查，才去大林慈濟醫院做核磁共振，醫生說要開刀
      才會完全好，我怕開刀好壞不知道就沒有開刀，到現在我
      一直在吃中藥。案發之前我沒有因為腰部去看過骨科等語
      （見原審卷第146至147、150至152頁）。是依告訴人所證
      情節，其所受上開傷勢確係因本件車禍所生無誤，且告訴
      人所陳就診經過，亦與吾人日常生活經驗無違。
　　⒉雖本院依被告請求向大林慈濟醫院函詢結果，該院覆稱對
      告訴人所為關於「腰椎第五薦椎第一節滑脫併神經壓迫」
      之診斷，乃退化造成，有該院109年11月17日慈醫大林文
      字第1091959號函所附病情說明書在卷可查（見本院卷第7
      6至77頁）。然腰椎、薦椎退化甚或滑脫並不必然伴隨相
      關之麻、痛等神經壓迫症狀，本件依告訴人所陳情節，相
      關之腰部麻、痛等症狀既係於車禍後發生，且告訴人遭被
      告駕駛電動自行車撞擊之部位係左側身體，經雲林基督教
      醫院診斷結果亦有左肩、腰部之傷勢，有前引診斷證明書
      在卷可查，足認被告之過失駕駛行為確有造成告訴人下背
      痛、未明示側性肩部關節痛、未明示側性下肢坐骨神經病
      灶、下背和骨盆挫傷、腰椎第五薦椎第一節滑脫併神經壓
      迫等傷害。被告爭執否認告訴人此部分傷勢，並無可採。
　㈤綜上所述，堪認被告對於不能安全駕駛動力交通工具及本件
    車禍因其過失造成之自白，與事實相符，應可採信，其抗辯
    告訴人所受下背痛、未明示側性肩部關節痛、未明示側性下
    肢坐骨神經病灶、下背和骨盆挫傷、腰椎第五薦椎第一節滑
    脫併神經壓迫等傷害非其過失行為造成，不足採信。本案事
    證明確，被告犯行洵堪認定，應依法論科。
三、論罪：
  ㈠被告行為後，刑法第284條業於108年5月29日修正，並自同年
    5月31日起施行。修正前刑法第284條第1項前段規定：「因
    過失傷害人者，處6月以下有期徒刑、拘役或5百元以下罰金
    」，修正後同法第284條前段規定：「因過失傷害人者，處1
    年以下有期徒刑、拘役或新臺幣10萬元以下罰金」，比較修
    正前後之法律，修正後之法律提高有期徒刑及罰金刑上限，
    對被告並非有利，依刑法第2條第1項前段規定，本案應適用
    修正前刑法第284條第1項前段之規定。
  ㈡是核被告所為，係犯刑法第185條之3第1項第1款之駕駛動力
    交通工具而血液中酒精濃度達百分之零點零五以上罪與修正
    前刑法第284條第1項前段之過失傷害罪。又道路交通管理處
    罰條例第86條第1項固規定：汽車駕駛人酒醉駕車，因而致
    人受傷或死亡，依法應負刑事責任者，加重其刑至2分之1。
    然刑法第185條之3第1項已就「酒醉駕車」之行為單獨處罰
    ，倘再認其「酒醉駕車」之行為應依道路交通管理處罰條例
    第86條第1項之規定加重，則就行為人「酒醉駕車」之單一
    行為恐有違反重複評價禁止原則。查被告酒後不能安全駕駛
    動力交通工具犯行，既已依刑法第185條之3第1項第1款之規
    定處罰，則依刑罰禁止重複評價之法律適用原則，被告所犯
    過失傷害犯行，無庸再依道路交通管理處罰條例第86條第1
    項之規定加重其刑。被告所犯上開二罪，犯意各別，行為不
    同，應分論併罰。檢察官移送併辦部分，與起訴之過失傷害
    犯行為事實上同一案件，原屬本院審理範圍，併予敘明。
  ㈢被告於案發後送醫，醒來時係在醫院，出院後始經警察通知
    被告去派出所製作筆錄（被告製作警詢筆錄日期為108年2 
    月1日），其於案發後不知道警方有到車禍地點等情，業據
    被告自陳在卷（見警724號卷第7頁；原審卷第162至163 頁
    ；本院卷第107至108頁），且警方於108年1月29日製作告訴
    人筆錄時已查知肇事之被告身分，有告訴人警詢筆錄一份存
    卷可查（見警724號卷第12頁），足徵警方已先依調查所得
    事證，合理懷疑肇事之人為被告。雖卷附道路交通事故肇事
    人自首情形紀錄表雖記載：報案人或勤指中心轉來資料未報
    明肇事人姓名，處理人員前往現場處理時，肇事人在場，並
    當場承認為肇事人（見警724號卷第43頁），然此部分之記
    載與卷存被告與告訴人警詢筆錄內容不符，顯係誤載，無從
    據以認定被告符合自首減刑之要件。
四、駁回上訴之理由：
  ㈠原審以本案事證明確，依法論罪，並審酌被告前無經法院判
    決科刑之前案紀錄，素行尚可，惟酒精成分對人之意識、控
    制能力具有不良影響，超量飲酒後會導致對周遭事務之辨識
    及反應能力較平常狀況薄弱，對利用道路往來之人車均生高
    度危險性，屢經政府機關反覆宣導，被告明知酒後不應駕車
    及酒後駕車之危險性，竟無視於此，於飲酒後騎乘電動自行
    車上路，又其血液酒精濃度為0.288％，已逾刑罰標準值之五
    倍，更肇事致告訴人受有上開傷害，所為實應嚴予非難；另
    考量被告本案為酒駕初犯，坦承酒後駕車之犯行，過失傷害
    部分否認犯行，為肇事主因，另迄於本案辯論終結前仍未與
    告訴人和解賠償告訴人損失等情節；參以被告自陳之智識程
    度、家庭、生活狀況等一切情狀，就被告所犯酒後駕車公共
    危險犯行量處有期徒刑4月，就過失傷害犯行量處有期徒刑3
    月，並均諭知易科罰金之折算標準，復定其應執行刑為有期
    徒刑6月並諭知易科罰金之折算標準，認事用法均無違誤，
    量刑亦屬妥適。
  ㈡被告上訴意旨雖以告訴人所受下背痛、未明示側性肩部關節
    痛、未明示側性下肢坐骨神經病灶、下背和骨盆挫傷，以及
    腰椎第五薦椎第一節滑脫併神經壓迫等傷害並非本件車禍造
    成，且原審量刑過重為由，指摘原判決不當。然告訴人所受
    下背痛、未明示側性肩部關節痛、未明示側性下肢坐骨神經
    病灶、下背和骨盆挫傷，以及腰椎第五薦椎第一節滑脫併神
    經壓迫等傷害確與本件車禍相關，已如前述；又關於刑之量
    定，係實體法上賦予法院得為自由裁量之事項，倘其未有逾
    越法律所規定之範圍，或濫用其權限，即不得任意指摘為違
    法（最高法院75年台上字第7033號判決意旨參照）。查原判
    決係審酌刑法第57條各款所列情狀而為量刑，已如前述，既
    未逾越法定刑度，復未濫用自由裁量權限而有輕重失衡或違
    反比例原則、平等原則之情。被告上訴意旨仍執前詞指摘原
    判決不當，並無理由，應予駁回。
據上論斷，應依刑事訴訟法第368條，判決如主文。
本案經檢察官黃立夫提起公訴，檢察官黃瑞盛、黃立宇移送併辦
，檢察官鍾和憲於本院到庭執行職務。
中　　華　　民　　國　　110 　年　　2 　　月　　25　　日
                  刑事第七庭    審判長法　官  吳勇輝
　                                    法　官  吳錦佳
　                                    法　官  周紹武
以上正本證明與原本無異。
不得上訴。
　　　　　　　　　　　　　　　　　　　書記官  楊宗倫  　
中　　華　　民　　國　　110 　年　　2 　　月　　25　　日
附錄本案論罪科刑法條：
中華民國刑法第185條之3第1項第1款
駕駛動力交通工具而有下列情形之一者，處2年以下有期徒刑，
得併科20萬元以下罰金：
一、吐氣所含酒精濃度達每公升零點二五毫克或血液中酒精濃度
     達百分之零點零五以上。
修正前中華民國刑法第284條第1項
因過失傷害人者，處6月以下有期徒刑、拘役或5百元以下罰金；
致重傷者，處1年以下有期徒刑、拘役或5百元以下罰金。